【裁判字號】    97,上易,1348
【裁判日期】    970806
【裁判案由】    竊盜
【裁判全文】
臺灣高等法院臺中分院刑事判決        97年度上易字第1348號
上  訴  人
即  被  告  甲○○
上列上訴人因竊盜案件，不服臺灣彰化地方法院97年度易字第
1034號中華民國97年6月26日第一審判決（起訴案號：臺灣彰化
地方法院檢察署97年度偵字第4445號），提起上訴，本院判決如
下：
    主  文
上訴駁回。
    理  由
一、按依刑事訴訟法第350條、第361條、第362條、第367條規定
    ，不服地方法院之第一審判決而上訴者，須提出上訴書狀，
    並應敘述具體理由，為上訴必備之程式；其所提出之書狀未
    敘述上訴理由，或僅曾以言詞陳述上訴理由者，均應於上訴
    期間屆滿後二十日內補提理由書於第一審法院。第一審法院
    經形式審查，認逾期未補提上訴理由者，應定期間先命補正
    ；逾期未補正者，為上訴不合法律上之程式，應以裁定駁回
    。倘已提出上訴理由，但所提非屬具體理由者，則由第二審
    法院以上訴不合法律上之程式，判決駁回。而所謂具體理由
    ，必係依據卷內既有訴訟資料或提出新事證，指摘或表明第
    一審判決有何採證認事、用法或量刑等足以影響判決本旨之
    不當或違法，而構成應予撤銷之具體事由，始克當之（例如
    ：依憑證據法則具體指出所採證據何以不具證據能力，或依
    憑卷證資料，明確指出所為證據證明力之判斷如何違背經驗
    、論理法則）；倘僅泛言原判決認定事實錯誤、違背法令、
    量刑失之過重或輕縱，而未依上揭意旨指出具體事由，或形
    式上雖已指出具體事由，然該事由縱使屬實，亦不足以認為
    原判決有何不當或違法者（例如：對不具有調查必要性之證
    據，法院未依聲請調查亦未說明理由，或援用證據不當，但
    除去該證據仍應為同一事實之認定），皆難謂係具體理由，
    俾與第二審上訴制度旨在請求第二審法院撤銷、變更第一審
    不當或違法之判決，以實現個案救濟之立法目的相契合，並
    節制濫行上訴（最高法院97年度上訴字第460號刑事判決參
    照）。
二、本件上訴人即被告甲○○上訴意旨略以：被告所犯之竊盜罪
    案件，原審判決判處有期徒刑一年七月，上訴人認有過重之
    情形。按刑事若干犯罪行為態樣，本質上具有反覆、連續實
    行之特徵，立法時既予特別歸類，定為犯罪構成要件之行為
    要素，則行為基於概括犯意，在密切接近之一定時地，持續
    實行之行為，倘依社會通念於客觀上認為符合一個反覆連續
    之行為觀念者，於刑法評價上即應僅成立一罪。上訴人所為
    ，均時間緊密，地點不遠，具反覆、連續實行之特徵，係包
    括一罪之集合犯，因上訴請求適法從輕量刑云云。
三、經查，上訴人所犯三次竊盜犯行，其犯罪時、地，分別為97
    年5月9日凌晨2時30分許，在彰化縣秀水鄉○○街369號前；
    同日凌晨2時50分，在同鄉○○○○街236號前；同日3時10
    分許，在同鄉○○村○○街103號。雖然時間相距不久，地
    點亦相隔不遠，但係在不同時間、不同地點，竊取不同被害
    人之物。每一竊盜行為，均分別成立攜帶兇器竊盜罪。而95
    年7月1日修正施行之新刑法，刪除刑法第56條有關連續犯規
    定，其立法理由謂：按一般均認為連續犯在本質上應屬數罪
    ，僅係基於訴訟經濟或責任吸收原則之考量，而論以一罪，
    故本法承認連續犯之概念，並規定得加重其刑至二分之一。
    然本法規定連續犯以來，實務上之見解對於本條「同一罪名
    」之認定過寬，所謂「概括犯意」，經常可連綿數年之久，
    且在採證上多趨於寬鬆，每每在起訴之後，最後事實審判決
    之前，對繼續犯同一罪名之罪者，均適用連續犯之規定論處
    ，不無鼓勵犯罪之嫌，亦使國家刑罰權之行使發生不合理之
    現象。因此，基於連續犯原為數罪之本質及刑罰公平原則之
    考量，其修正既難以週延，爰刪除本條有關連續犯之規定。
    至連續犯之規定廢除後，對於部分習慣犯，例如竊盜、吸毒
    等犯罪，是否會因適用數罪併罰而使刑罰過重產生不合理之
    現象一節，在實務運用上應可參考德、日等國之經驗，委由
    學界及實務以補充解釋之方式，發展接續犯之概念，對於合
    乎「接續犯」或「包括的一罪」之情形，認為構成單一之犯
    罪，以限縮數罪併罰之範圍，用以解決上述問題。上訴人上
    開三次加重竊盜犯行，時間可分、地點可分，均應成立竊盜
    罪，與接續犯概念不符，亦與包括一罪之觀念不符，且上訴
    人並非習慣犯。連續犯規定既經刪除，上訴人所犯上開三次
    加重竊盜罪，自應分論併罰，始符合新刑法刪除連續犯規定
    之立法意旨。原審判決認被告三次加重竊盜犯行，犯意各別
    ，行為互殊，且侵害不同被害人之財產法益，應予分論併罰
    。並依累犯規定，斟酌上訴行竊之次數、犯罪之動機、手段
    、智識程度、竊取物品之價值，犯後坦承犯行，態度良好等
    一切情狀，分別量處有期徒刑七月，並定應執行刑有期徒刑
    一年七月，認事用法並無不當，量刑亦屬妥適。上訴人所舉
    上開事由，不能據以認定原審判決有何不當或違法，並非具
    體上訴理由，其上訴即非合法，爰不經言詞辨辯論，駁回其
    上訴。
五、據上論結，依刑事訴訟法第367條前段、第372條，判決如主
    文。
中    華    民    國    97    年     8    月    6     日
            刑事第九庭  審判長法  官  陳  筱  珮
                              法  官  康  應  龍
                              法  官  趙  春  碧
上列正本證明與原本無異。
不得上訴。
                              書記官  蘇  昭  文
中    華    民    國    97    年    8     月    7     日


司法院資訊處製作；財團法人民間司法改革基金會備份。
